【裁判字號】    99,上易,767
【裁判日期】    991026
【裁判案由】    給付服務報酬
【裁判全文】
臺灣高等法院民事判決                 99年度上易字第767號
上  訴  人  乙○○
訴訟代理人  詹璧如律師
複 代理 人  趙君宜律師
被 上訴 人  城市物業股份有限公司
法定代理人  丙○○
訴訟代理人  甲○○
            郭振茂律師
上列當事人間給付服務報酬事件，上訴人對於中華民國99年6月
30日臺灣臺北地方法院98年度訴字第1754號第一審判決提起上訴
，本院於99年10月5日言詞辯論終結，判決如下：
    主  文
原判決命上訴人給付超過新臺幣肆拾貳萬元本息部分，及該部分
假執行之宣告，暨訴訟費用之裁判均廢棄。
上開廢棄部分，被上訴人在第一審之訴及假執行之聲請均駁回。
其餘上訴駁回。
第一、二審訴訟費用，由兩造各負擔二分之一。
    事實及理由
一、被上訴人主張：上訴人於民國98年5月13 日與伊簽訂專任委
    託銷售契約書（下稱第一次銷售契約），委託伊銷售其所有
    門牌號碼為臺北市○○區○○路3段12巷5弄20號1樓及地下1
    樓之房地（下稱系爭房地），約定委託總價格為新臺幣（下
    同）2,400萬元，委託期限自98年5月13日起至同年11月15日
    止，服務報酬為委託銷售實際成交總價格之4%，外加5%之營
    業稅；另約定上訴人將系爭房地委託伊仲介銷售後，不得再
    自行出售或另外委託其他第三者從事仲介行為，如上訴人於
    委託期限內，自行將系爭房地售出，或未依約片面終止委託
    等情事，均應依約定之委託銷售價格4%支付服務費，外加5%
    營業稅，並需在事實發生後3 日內以現款乙次付清。嗣上訴
    人於98年7月3日同意將委託總價格調降為2,000萬元，委託
    期限仍至同年11月15日止，並再次簽訂專任委託銷售契約書
    （下稱第二次銷售契約）。詎料，上訴人於委託銷售期限內
    ，於未知會伊之情況下，竟於98年7月19日自行委託訴外人
    東森房屋將系爭房地出售予訴外人吳豐安，並於同年8月24
    日辦妥所有權移轉登記，顯不可歸責予伊之事由，致伊無法
    依約履行仲介銷售義務，依民法第225條第1項規定，免除伊
    上開契約義務，伊自得請求上訴人依約給付服務報酬。又系
    爭房地之銷售價格於第二次銷售契約簽訂時，經兩造約定變
    更為2,000萬元，故上訴人應給付予伊之服務報酬計為84萬
    元，爰依第二次銷售契約之法律關係，請求上訴人給付服務
    報酬84萬元，及自98年10月7日起至清償日止，按年息5%計
    算之利息等語。原審為被上訴人勝訴之判決，被上訴人對於
    上訴人之上訴則聲明駁回上訴。
二、上訴人則以：第二次銷售契約為被上訴人所使用之定型化契
    約，該契約約定：「委託人乙○○（即上訴人）將不動產委
    託城市物業股份有限公司（即被上訴人）仲介銷售後，不得
    再自行出售或另外委託其他第三者從事仲介行為」等語（下
    稱系爭專任委託條款），為伊所不知，且被上訴人於簽約時
    ，未給付伊審閱該契約全部條款內容之合理期間，亦未就第
    二次銷售契約上之條款向伊逐一說明，伊自得主張關於不利
    伊之條款部分，不構成契約內容。再者，兩造簽訂第一次銷
    售契約前，即已將系爭房地委託數家房屋仲介公司銷售，且
    於簽約前明確告知被上訴人並經其同意後，被上訴人始加入
    與其他房屋仲介公司共同銷售系爭房地，惟系爭房地委託被
    上訴人銷售不久後，被上訴人於98年 5月17日以欺騙手段欲
    令伊誤認系爭房地已由銀行進行評估銷售即將成交之假象，
    要求伊通知其他房屋仲介公司終止銷售系爭房地，以達被上
    訴人取得獨家銷售權利，此為伊所拒絕，伊對被上訴人信任
    全失，伊遂於簽訂第二次銷售契約後，不久即向被上訴人公
    司受僱人林耀聰為終止銷售系爭房地之意思表示，其效力自
    應到達本人，而發生終止契約之效力，是伊於終止第二次銷
    售契約後，始由訴外人東森房屋出售系爭房地予訴外人吳豐
    安，是被上訴人自不得向伊請求服務報酬之給付，其理至明
    。又第二次銷售契約第11條約定，顯然違反法律行為之單獨
    行為中形成權之行使，該約定自應全部無效，自非得以第二
    次銷售契約第11條約定，限制伊行使終止契約權利。縱第二
    次銷售契約第11條已明文約定，該契約須經兩造書面同意始
    得終止，亦應以民法第247條之1第3、4款及消費者保護法第
    12條第 1項等規定，認上開約定無效，而回歸適用契約終止
    得以單方為之。復被上訴人明知第二次銷售契約第11條約定
    ，終止須經雙方書面同意，在伊口頭表示終止時，被上訴人
    竟未立即表示是否同意，甚至交代其受僱人林耀聰不得將契
    約終止須經雙方書面同意乙節告知伊，顯係以不正當之方式
    促使伊違約之條件成就，應視為第二次銷售契約約定，被上
    訴人得為請求服務報酬之條件不成就，而認被上訴人之請求
    無理由。退步言，系爭房地之售出並非因被上訴人之媒介、
    撮合，而係依據第二次銷售契約條款，使伊在被上訴人未完
    成委託銷售之情形，仍應給付服務報酬，參照民法第572條
    規定意旨，伊得請求酌減。若其性質為違約金，則其金額亦
    屬過高，亦應予以酌減等語，資為抗辯。原審為上訴人敗訴
    之判決，上訴人不服，提起上訴，並聲明為：(一)原判決廢棄
    。(二)被上訴人在第一審之訴及其假執行之聲請均駁回。
三、兩造不爭執之事項：(一)兩造於98年5月13日簽訂第一次銷售
    契約，約定由上訴人委託被上訴人銷售系爭房地，委託期間
    自98年5月13日起至同年11月15日止，委託售價為2,400萬元
    。(二)上訴人於簽訂第一次銷售契約前，已另行委託數家房屋
    仲介公司銷售系爭房地，被上訴人於兩造簽訂第一次銷售契
    約時，已知悉上開情事，嗣於98年7月間上訴人透過東森房
    屋忠孝101加盟店經紀人員之仲介，將系爭房地出售予訴外
    人吳豐安，並於同年8月24日辦妥所有權移轉登記等情，有
    專任委託銷售契約書影本1份可稽（見原法院98年度司促字
    第26688號支付命令卷第3頁），並為兩造所不爭執（見原審
    卷第27、28頁），均應堪信為真實。
四、被上訴人得否依第二次銷售契約請求上訴人給付服務報酬：
  (一)被上訴人主張上訴人於委託伊銷售期限內，於未知會伊之情
    況下，竟自行委託訴外人東森房屋將系爭房地出售予訴外人
    吳豐安，並辦妥所有權移轉登記。又系爭房地之銷售價格於
    第二次銷售契約簽訂時，經兩造約定變更為2,000萬元，故
    被上訴人爰依第二次銷售契約第5條第1款之約定，請求上訴
    人給付服務報酬84萬元等語，惟為上訴人所否認，並以前開
    情詞置辯。查：
    1.依第二次銷售契約第5條第1款約定：「有下列事實之一者
      ，甲方（即上訴人）應依約定之委託銷售價格百分之肆（
      4%）支付服務報酬，外加百分之伍（5%）營業稅，並需在
      事實發生後三日內以現款乙次付清：一委託期間內，甲方
      自行售出時…」等語，有第二次銷售契約影本 1份在卷可
      按（見原審卷第51頁）。
    2.兩造於98年5月13日 簽訂第一次銷售契約，約定由上訴人
      委託被上訴人銷售系爭房地，委託期間自98年5月13日起
      至同年11月15日止，委託售價為2,400萬元等情，為兩造
      所不爭執，應堪信為真實。兩造復於98年7月3日合意簽訂
      之第二次銷售契約，僅修改委託售價為2,000萬元，其餘
      契約格式內容與第一次銷售契約完全相同。其後，因上訴
      人在第二次銷售契約存續期間內即98年7月間，透過東森
      房屋忠孝101加盟店經紀人員之仲介，將系爭房地出售予
      訴外人吳豐安，並於同年8月24日辦妥所有權移轉登記等
      情，復為兩造所不爭執，亦應堪信為真實。
    3.綜上，上訴人既於第二次銷售契約存續期間內，將系爭房
      地出賣予訴外人吳豐安，揆之上開1.之說明，顯已違反第
      二次銷售契約第5條第1款約定至明。從而，被上訴人依第
      二次銷售契約第5條第1款約定，請求上訴人給付服務報酬
      ，於法並無不合。
  (二)上訴人雖辯稱：系爭專任委託條款為其所不知，且被上訴人
    於簽約時，未給付上訴人審閱該契約全部條款內容之合理期
    間，亦未就第二次銷售契約上之條款向上訴人逐一說明，其
    自得主張關於不利上訴人之條款部分，不構成契約內容等語
    ，惟為被上訴人所否認，並以上訴人已充分明瞭系爭第二次
    銷售契約專任委託條款之意義，且無異議接受等語。經查：
    1.按企業經營者與消費者訂立定型化契約前，應有30日以內
      之合理期間，供消費者審閱全部條款內容，消費者保護法
      第11條之1第1項定有明文。其目的在給予消費者充分瞭解
      契約內容之機會，並規範企業經營者不得在未給予消費者
      審閱契約內容之機會前，限制消費者簽訂契約之時間，以
      避免消費者於匆忙間不及瞭解其依契約所得主張之權利及
      應負擔之義務，致訂立顯失公平之契約而受有損害。故只
      須消費者於簽約前已瞭解該契約之權利義務關係，或有可
      認其能認識契約權利義務關係之合理審閱期間，即不得引
      用上開規定而主張契約無效。
    2.證人趙天民即被上訴人公司經理雖於99年3月31日原審言
      詞辯論程序時到庭具結證稱：其有將第一次銷售契約內容
      逐條唸予上訴人聽等語，為上訴人所否認，且另於簽訂第
      一次銷售契約時在場證人林耀聰即前被上訴人公司員工則
      於同日到庭具結證稱：其在場時沒有聽到，但其中途離席
      接電話等語（見原審卷第101、106頁）。經查：兩造於98
      年5月18日簽訂第一次銷售契約、98年7月3日簽訂第二次
      銷售契約等情，有各該專任委託銷售契約書可按（見上開
      支付命令卷第3頁、原審卷第51頁），並為兩造所不爭執
      ，自應堪信為真實。茲兩造合意簽訂之第二次銷售契約僅
      修改底價，其餘契約格式內容（即印刷字體定型化部分）
      與第一次銷售契約完全相同，可知上訴人簽訂第二次銷售
      契約時，已有1個半月時間可審閱第一次銷售契約之內容
      ，縱令上訴人於簽訂第一次銷售契約前無合理之審閱期間
      ，惟就簽署第二次銷售契約而言，應認已有1個半月之合
      理審閱期間，顯難認上訴人無合理審閱期間得以明瞭契約
      之內容及其權利義務。
    3.再者，證人林耀聰亦曾向上訴人強調係「專任委託」，並
      要求上訴人取消其他仲介的銷售委託（見原審卷第102頁
      ），復交付終止銷售通知函予上訴人要其寄送其他仲介業
      者（見原審卷第20至25頁、第102頁反面至第104頁），可
      見上訴人對於「專任委託」之意義甚為瞭然，上訴人日後
      委任其他仲介售出系爭房地，竟主張不知第二次銷售契約
      之內容，難認符合經驗法則。
    4.綜上，上訴人既有足夠時間得以審閱該契約內容，對於第
      二次銷售契約規範之權利義務均應已明白瞭解，其事後抗
      辯被上訴人未給予合理審閱期間云云，無非卸責之詞，自
      無足取。
  (三)上訴人又辯稱其於簽訂第二次銷售契約後，以電話通知被上
    訴人公司受僱人林耀聰為終止銷售系爭房地之意思表示，其
    效力自應及於被上訴人本人，而發生終止契約之效力，是伊
    於終止第二次銷售契約後，始由訴外人東森房屋出售系爭房
    地予訴外人吳豐安，是被上訴人自不得向伊請求服務報酬之
    給付等語，惟為被上訴人所否認，並以兩造簽訂系爭房地之
    第二次銷售契約時，係由趙天民為被上訴人之代理人，而系
    爭房地委託銷售事項之處理，趙天民亦均親自與上訴人接洽
    連繫而為實際承辦人，林耀聰僅係系爭房地委託銷售之介紹
    人並協助趙天民辦理，並非被上訴人公司之代理人，自無為
    被上訴人代為或代受意思表示之權限等語置辯。觀諸第二次
    銷售契約第11條之約定：「本契約書非經雙方書面同意不得
    任意變更或終止之」等語，足見第二次銷售契約之終止應以
    書面為之，始符合兩造約定之法定方式，上訴人既未以書面
    終止該契約，其終止尚非合法，故兩造所簽訂之第二次銷售
    契約效力仍屬存在，上訴人於約定期間內自不得再委任其他
    房屋仲介為其仲介銷售系爭房地。
  (四)上訴人復辯稱第二次銷售契約第11條約定，顯然違反法律行
    為之單獨行為中形成權之行使，該約定應全部無效，自非得
    以第二次銷售契約第11條約定，限制伊行使終止契約權利。
    縱第二次銷售契約第11條已明文約定，該契約須經兩造書面
    同意始得終止，亦應以民法第247條之1第3、4款及消費者保
    護法第12條第 1項等規定，認上開約定無效，而回歸適用契
    約終止得以單方為之等語，惟為被上訴人所否認，並以民法
    第549條第1項規定屬任意規定，並非強行規定，且該條文對
    於終止權之行使，雖得隨時為之，但對於行使之方式，並未
    禁止當事人得另行特約以書面為之等語置辯。茲分述如下：
    1.按當事人間因訂立契約而成立法律關係所衍生之紛爭應如
      何適用法律，固屬法院之職權，惟法院於適用法律前所應
      認定之事實，除非當事人約定之內容違反強制或禁止規定
      而當然無效，可不受拘束外，仍應以該契約約定之具體內
      容為判斷基礎，不得捨當事人之特別約定，而遷就法律所
      規定之有名契約內容予以比附適用，此乃私法自治、契約
      自由原則之體現。經查：上訴人未以書面終止第二次銷售
      契約，其終止尚非合法，故兩造所簽訂之第二次銷售契約
      效力仍屬有效存在，已如前述。上訴人抗辯：第二次銷售
      契約第11條約定，違反民法第549條第1項規定應為無效云
      云。惟按當事人之任何一方得隨時終止委任契約，民法第
      549條第1項固定有明文。但該條並非強制規定，基於私法
      自治原則、契約自由原則，當事人自得以特約加以排除。
      從而，上訴人辯稱第二次銷售契約第11條約定，違反民法
      第549條第1項規定應為無效云云，自無可取。
    2.上訴人另抗辯：第二次銷售契約第11條約定，該契約須經
      兩造書面同意始得終止，亦應以民法第 247條之1第3、4
      款及消費者保護法第12條第1項等規定，認上開約定無效
      ，而回歸適用契約終止得以單方為之等語。惟按定型化契
      約並非無效之契約，而係在契約有顯失公平之情形時，法
      律定有種種調整契約當事人間關係之機制，以彌補締約地
      位弱勢之一方，冀達衡平之目的，或於該當法律規定之要
      件時，該部分約定無效（消保法第11條至第17條、民法第
      247條之1參照）。是以，定型化契約條款並非必定對消費
      者明顯不利或違反誠信原則，仍須就個案為具體審查，不
      可遽謂定型化契約當然等同不利消費者或違反誠信之契約
      。查：第二次銷售契約第11條約定，係在限制兩造間任何
      一方均不得任意變更或終止契約，並非僅片面限制上訴人
      行使變更或終止契約之權利。再者，被上訴人為促成媒介
      買賣雙方成立契約，須投入相當之成本，支出市場調查、
      廣告企畫、買賣交涉、諮商服務及差旅出勤等費用，此觀
      諸第二次銷售契約第 6條約定即明。故被上訴人投入相當
      之費用而進行買賣雙方交涉過程中，如許上訴人自由終止
      第二次銷售契約，將使被上訴人公司蒙受不測之損害。是
      第二次銷售契約第11條約定，亦無與民法第549條第1項規
      定立法意旨相矛盾之處。故上訴人以第二次銷售契約第11
      條約定，違反民法第247條之1第3、4款及消費者保護法第
      12條第 1項等規定為由，抗辯該約定應為無效云云，仍無
      可取。
  (五)上訴人又辯稱被上訴人明知第二次銷售契約第11條約定，終
    止須經雙方書面同意，在伊口頭表示終止時，被上訴人竟未
    立即表示是否同意，甚至交代其受僱人林耀聰不得將契約終
    止須經雙方書面同意乙節告知伊，顯係以不正當之方式促使
    伊違約之條件成就，應視為第二次銷售契約約定，被上訴人
    得為請求服務報酬之條件不成就，而認被上訴人之請求無理
    由等語。惟查：
    1.證人林耀聰於99年3月31日原審言詞辯論程序時證稱：「
      （問：她6月時為何告訴你不想賣了？）暫停銷售的原因
      是價錢太低，她認為至少要2千4百萬，她只告訴我暫停銷
      售。通知我暫停銷售時間是第一次跟第二次專任委託契約
      之間。」、「（問：通知妳暫停銷售的事情有無告訴公司
      ？）甲○○、證人趙天民都有。甲○○、證人趙天民他們
      要被告乙○○（即上訴人）出具書面，我沒有明確的跟被
      告乙○○講。」…、「（問：被告乙○○通知你暫停銷售
      時，你有向被告乙○○說明依契約條款應以書面終止契約
      嗎？）沒有。」、「（問：為何未說明此事？）因為我認
      為合約上有寫，被告乙○○應該知道。」…、「（問：在
      電話譯文中，你當時為何告訴被告乙○○是證人趙天民要
      求你不得將應書面終止一事告訴被告乙○○？）有這件事
      情。證人趙天民認為被告乙○○應該知道這件事情，我不
      需要再重覆講述，因為合約上有寫。」…，「（問：你之
      前有提到被告乙○○有通知你暫停銷售是在第一、二次專
      任銷售契約之間，簽第二次專任銷售契約之後，被告乙○
      ○有打電話告訴你要暫停銷售嗎？）簽定第二次專任銷售
      契約之後一星期，他認為賣太低，我認為他只是想要賣高
      點的價格。時間是承租客戶表示房子賣掉之前。」、「（
      問：他是如何通知你的？）用電話通知，手機與辦公室電
      話都有，通知各打一次，我有跟他講這件事要跟證人趙天
      民溝通因為證人趙天民是我的主管。」、「（問：在簽定
      第二次專任銷售契約之後約一星期，被告乙○○通知你暫
      停銷售，你是否有再提醒他說要以書面來終止？）我當時
      有請他跟證人趙天民聯絡」、「（問：有將此事，告訴證
      人趙天民或甲○○？）當天就有」、「（問：你有告知甲
      ○○、證人趙天民，他們二人有作過後續處理？）證人趙
      天民是跟我講合約上寫要書面通知才能暫停。」等語（見
      原審卷第103頁反面至105頁）。足認上訴人曾於98年6月
      底及同年7月初，分別以口頭終止契約之事實，堪以認定
      。
    2.被上訴人雖否認證人林耀聰之證詞，並以證人林耀聰乃上
      訴人之友性證人，故其證詞有所偏頗辯之，但如證人林耀
      聰有意迴護上訴人，則就是否「曾於簽約時逐條將契約內
      容唸給上訴人聽」、「是否告以上訴人專任委託銷售之意
      義」、「上訴人究竟幾次口頭終止契約」等兩造有重大爭
      執之點為迴護上訴人之詞即可，但證人林耀聰之部分證詞
      ，甚至與上訴人所言相左。況證人趙天民、被上訴人於原
      審訴代甲○○均為證人林耀聰之長官，部屬將與客戶接洽
      之過程與內容忠實向長官報告者，實屬人情之常，則證人
      林耀聰向被上訴人反映上訴人之意見，乃屬恆見且必須，
      況證人林耀聰業已具結有可靠性之擔保，其證詞，並非不
      可採信。
    3.兩造間既於第二次銷售契約明白約定，契約非經雙方書面
      同意不得任意變更或終止，上訴人自應知之，被上訴人自
      無須再對之負有告知義務，上訴人雖屢辯稱：被上訴人故
      意未告知云云，然卻始終未說明何以契約明白之約定，被
      上訴人仍應負告知義務之理由，從而，縱令證人趙天民曾
      囑咐證人林耀聰勿須告知上訴人應以書面為之，亦尚無違
      反義務而「故意」不為告知之問題。再者，上開約定係兩
      造就契約終止之法律行為，是否應以某一方式為之，尚非
      法律行為附有條件，自亦無故意使條件不成就之問題，是
      上訴人上開所辯，洵非可採。
  (六)上訴人再抗辯上開第二次銷售契約第5條第1款「甲方自行售
    出」之約款，不包含伊經由他人仲介售出系爭房地之情形，
    而系爭房地係由東森房屋仲介售出，並非伊自行售出，被上
    訴人不得依上開條款請求報酬等語，惟參酌第二次銷售契約
    之標題「專任委託銷售契約書」及前言與5條第1款約定：「
    有下列事實之一者，甲方（即上訴人）應依約定之委託銷售
    價格百分之肆（4%）支付服務報酬，外加百分之伍（5%）營
    業稅，並需在事實發生後三日內以現款乙次付清：一委託期
    間內，甲方自行售出時。…」之意旨，要在制約上訴人於第
    二次銷售契約期間內，應專任委由被上訴人仲介售出，若有
    違反而售出予他人，無論係委由房屋仲介公司、或私人居間
    媒介、或親朋好友之介紹，最終達到售出之結果者，均包括
    在內，即應依上開約定給付報酬。上訴人此一辯解，亦非可
    採。
五、依上所述，被上訴人依第二次銷售契約第5條第1款約定，請
    求上訴人給付服務報酬，應屬有據。惟上訴人抗辯：系爭房
    地之售出並非因被上訴人之媒介、撮合，而係依據第二次銷
    售契約條款，使伊在被上訴人未完成委託銷售之情形，仍應
    給付服務報酬，則被上訴人請求給付之報酬額84萬元，顯然
    過高，參照民法第572條規定意旨，伊得請求酌減等語。
    經查：
  (一)按稱委任者，謂當事人約定，一方委託他方處理事務，他方
    允為處理之契約。又稱居間者，謂當事人約定，一方為他方
    報告訂約之機會或為訂約之媒介，他方給付報酬之契約，民
    法第528、565條分別定有明文。復按不動產出賣人與仲介人
    間所簽訂之不動產仲介契約，依當事人約定具體內容之不同
    ，而有不同型態之劃分。有約定仲介人僅為出賣人報告訂約
    之機會或為訂約之媒介，出賣人於買賣契約成立時即應給付
    相當報酬者，此種不動產仲介契約應解為民法居間之性質。
    惟如約定仲介人除為報告或媒介者外，尚須處理其他事務甚
    或代為法律行為，藉以索取較高報酬者，則此種不動產仲介
    契約已非單純居間可比，應屬兼具居間與委任性質之混合契
    約。
  (二)本件被上訴人為專業不動產仲介公司，受上訴人之委託代為
    銷售系爭房地，兩造於98年5月18日簽訂第一次銷售契約，
    委託期間自98年5月13日起至同年11月15日，委託銷售價格
    為2,400萬元。嗣兩造合意於98年7月3日簽訂第二次銷售契
    約，委託期間自98年7月3日起至同年11月15日止，委託銷售
    價格為2,000萬元，其餘契約格式內容（即印刷字體定型化
    部分）與第一次銷售契約完全相同，已如前述。依第二次銷
    售契約書前言：「委託人乙○○（即上訴人）（以下簡稱甲
    方）將不動產委託城市物業股份有限公司（即被上訴人）（
    以下簡稱乙方）『仲介銷售』後，…」及該契約內容所載，
    被上訴人除應努力透過市○○○○道儘速尋找買方，居間完
    成買賣行為，以早日達成上訴人之委託事項外，尚須被上訴
    人協助上訴人辦理不動產所有權移轉登記事宜，此由第二次
    銷售契約書第6條約定：「乙方義務：一乙方應隨時向甲方
    報告業務處理狀況；銷售期間內一切人事費用概由乙方負責
    。二乙方努力透過市○○○○道儘速尋求買主，早日促成甲
    方委託之交易。三買賣契約書訂定後，由乙方代辦一切過戶
    手續，以維護雙方交易安全」等語觀之，堪認第二次銷售契
    約，已非單純居間而已，實屬兼具居間與委任性質之混合契
    約，合予敘明。
  (三)按約定之報酬，較居間人所任勞務之價值，為數過鉅失其公
    平時，法院得因報酬給付義務人之請求酌減之， 民法第572
    條定有明文。兩造自98年5月13日簽訂第一次銷售契約之日
    起，至系爭房地出售予訴外人吳豐安，並於同年8月24日辦
    妥所有權移轉登記之日止，被上訴人受託銷售期間約3個月
    ，依被上訴人主張及所提資料，僅於98年7月1日與訴外人廖
    秋欽簽署不動產買賣意願書、委託人（買方）確認書，及於
    98年8月24日提供不動產現況說明書予訴外人林美智審閱而
    已（見原審卷第48、49、53、54頁），可知被上訴人辦理系
    爭房地之銷售事宜，雖有勞務之付出，但衡其情節，所付出
    之勞力、時間、成本尚屬不多，倘依契約原定報酬額計算給
    付，顯然有失公平，上訴人依上開法條規定請求酌減，核無
    不合，爰斟酌系爭房地委託及成交價格、被上訴人於受託銷
    售期間內為此付出之勞力、時間、成本，暨兩造社會經濟地
    位及其他一切情況，認本件服務報酬應酌減為依第二次銷售
    契約約定之委託銷售價格2%（即依原約定減半）為適當。依
    此標準計算，被上訴人得請求上訴人給付之服務報酬為42萬
    元（計算式：20,000,000×2 %×（1+5%）=42 0,000）。
六、綜上所述，被上訴人依第二次銷售契約約定，請求上訴人給
    付42萬元，及自98年10月7日 （支付命令送達翌日）起至清
    償日止，按年息5%計算之利息，為有理由，應予准許。逾此
    範圍之請求，為無理由，應予駁回。從而，原審判命上訴人
    給付超過42萬元本息及該假執行部分，自有未洽，上訴意旨
    就此部分指摘原判決不當，求予廢棄改判，為有理由，爰予
    廢棄改判如主文第二項所示。至於上開應准許部分，原審判
    命上訴人給付，並為假執行之宣告，核無違誤，此部分上訴
    ，為無理由，應予駁回。
七、兩造其餘之攻擊或防禦方法及未經援用之證據，經本院斟酌
    後，認為均不足以影響本判決之結果，自無逐一詳予論駁之
    必要，併此敘明。
八、據上論結，本件上訴為一部有理由，一部無理由，依民事訴
    訟法第449條第1項、第450條、第79條，判決如主文。
中    華    民    國    99    年    10    月    26    日
                    民事第三庭
                        審判長法  官  張劍男
                              法  官  彭昭芬
                              法  官  陳靜芬
正本係照原本作成。
不得上訴。
中    華    民    國    99    年    10    月    27    日
                              書記官  董曼華

司法院資訊處製作；財團法人民間司法改革基金會備份。
